臺中高等行政法院判決　　　　　　　　　　　　　　　　九十一年度簡字第六八號
　原　　　告　潔興環保工程有限公司
　代　表　人　陳佩琳
　訴訟代理人　何志揚律師
　被　　　告　彰化縣大村鄉公所
　代　表　人　甲○○
　訴訟代理人　乙○○
右當事人間因廢棄物清理法事件，原告等不服彰化縣政府中華民國九十一年一月二十
九日彰府法訴字第一五六二九三號訴願決定，提起行政訴訟。本院判決如左︰
　　主  文
訴願決定及原處分均撤銷。
訴訟費用由被告負擔。
    事實及理由
一、事實概要：原告依據「彰化縣政府九二一震災建築廢棄土物處理場緊急設置要點
    」申請取得彰化縣政府核發九二一震災建築廢棄物處理場之設置許可，從事九二
    一震災建築廢棄土物處理場經營。嗣於民國（下同）九十年四月二十七日由台灣
    彰化地方法院檢察署檢察官召集彰化縣政府所屬農業局、環保局、地政局、員林
    地政事務所及原告共同至原告設立坐落彰化縣大村鄉○○○段四六之一三、四六
    之二二二及四六之二二三地號等三筆經營廢棄土物處理場之土地進行鑑界會勘，
    依原告指界複丈發現前揭四六之一三地號土地之使用面積達四．一九八三公頃，
    超出彰化縣政府核准許可該筆土地之使用面積三．八八二一公頃，顯有未經主管
    機關許可而逾界從事建築廢棄土物之處理行為，經彰化縣政府防治公害美化環境
    機動抽查小組以原告違反廢棄物清理法第二十條及第二十七條規定予以告發，並
    函附告發單及彰化縣警察局九十年八月六日彰警刑字第三六二五八號刑事案件移
    送書移請被告處分，被告乃據以裁處原告新台幣（下同）六萬元罰鍰。原告不服
    ，提起訴願，遭決定駁回，遂提起行政訴訟。
二、原告起訴主張彰化縣政府所核發「彰化縣政府九二一震災建築廢棄土物緊急處理
    場」許可內容，除限定營運地點為彰化縣大村鄉○○○段四六之一三、四六之二
    二二及四六之二二三地號土地（總面積合計為七．七七七一公頃）外，並無限定
    各該筆土地之使用範圍，而地主彰化縣農會當時僅就四六之一三、四六之二二二
    、四六之二二三地號土地同意原告使用總面積七．七八公頃，亦為彰化縣政府所
    肯認，故就形式觀之，彰化縣政府核發之許可證上根本未載明各該土地之許可使
    用面積，豈又能以不明確之前行政行為為據，而以原告已超過自行認定之該土地
    使用面積為由，撤銷前所許可之行政處分？此不僅違反行政程序法第五條之行政
    行為明確原則，更有害原告之信賴保護。且當初原告就系爭四六之一三地號土地
    上所設鐵皮籬笆（安全圍籬）均經彰化縣政府於發給許可證前同意在案。彰化縣
    環境保護局更曾檢送行政院環境保護署「災區建築廢棄物堆置輟業原則」，依該
    原則第十條規定：堆置場區周界，應有適當隔離設施。因此原告如有逾越界線使
    用土地，何以彰化縣政府會核准原告設置安全圍籬？足見隔離設施與實際使用面
    積有所區別，自不能事後毀信以圍籬所涵蓋之面積妄稱使用面積而謂原告違反使
    用面積，逾界從事建築廢棄土物之處理行為。再者，依原告委請大員隆地籍測量
    有限公司至現場丈量實際建築廢棄土物掩埋範圍面積，合計僅為三．一五四七公
    頃，根本尚未超過原許可總面積七．七七七一公頃範圍。原處分謂原告未經主管
    機關許可越界從事廢棄土物處理，惟原告究竟逾越何許可界限？是否以安全圍籬
    設置區域面積或實際掩埋面積計算原告使用面積？而逾越範圍面積為若干？均有
    不明，被告驟依廢棄物清理法課原告罰鍰，難謂無重大瑕疵之違法。又彰化縣政
    府雖曾於九十年四月二十七日上午十時會同原告及地政機關至營運地點現場會勘
    ，然其乃應台灣彰化地方法院檢察署檢察官口諭辦理，且係於核發許可證後所為
    之現場會勘，而依據當時會勘記錄所載並未認定原告有越界之情形，甚至是否越
    界尚須由彰化縣農會提出說明，故會勘當時究竟原告是否越界使用尚有不明，又
    豈能以事後被告自行認定之許可面積概念及事後之會勘行為，而推翻事前之同意
    許可使用？且彰化縣政府法制室主任周弘憲於九十一年一月十日就本件原告與訴
    外人雙倫工程有限公司越界部分是否屬違反核定內容之簽覆意見載明：「就越界
    部分，似未違反核定內容，自要難撤銷許可。」，則縱原告所設安全圍籬於系爭
    四六之一三地號土地越界，如前述由於許可證未限定各單筆土地使用範圍，自難
    謂原告違反核定內容而以此認原告違反廢棄物清理法，爰求為判決撤銷訴願決定
    及原處分。被告則以原處分係依據彰化縣環境保護局九十年八月十六日九０彰環
    四字第二六一八七號函附同年月十日彰化縣政府防治公害美化環境機動抽查小組
    告發單，載明原告違反事項為未經主管機關許可於彰化縣大村鄉○○○段四十六
    之一三地號越界從事建築廢棄土物處理行為，違反廢棄物清理法第二十條及第二
    十七條之規定，及九十年八月六日彰警刑字第三六二五八號彰化縣警察局刑事案
    件移送書等，於九十一年八月二十二日以彰大鄉民字第二十號處分通知單裁處原
    告罰鍰六萬元並無不當為辯，求為判決駁回原告之訴。
三、按「公民營廢棄物清除處理機構經廢棄物之貯存、清除或處理業務，應列明專業
    技人員與貯存清除、處理之工具、方法、設備及場所，向地方主管機關申請核發
    許可證。：：：」、「公民營廢棄物清除、處理機構，違反第二十條規定者，處
    二萬元以上五萬元以下罰鍰，並制止其營業。」行為時廢棄物清理法第二十條及
    第二十七條固分別定有明文。惟查本件彰化縣政府告發原告越界處理廢棄土物，
    係以其為查核需要，於九十年一月四日以九○彰府環一字第二六九號函要求原告
    於申請範圍向地政機關申請鑑界並樹立界樁。經原告提報鑑界成果圖後，彰化縣
    政府於九十年四月二十七日派員會同原告僱員黃駿霖至現場指界、會勘，並由彰
    化縣員林地政事務所蕭傑衡複驗該所九十年三月一日所測量之指界位置。惟該廢
    棄土物緊急處理場其中系爭四六之一三地號之土地，彰化縣農會原係同意使用三
    ．八八二一公頃，而經員林地政事務所複丈為四．一九八三公頃，有土地測量成
    果圖為證，乃認原告已超過原核准許可面積○．三一六二公頃使用為其論據。經
    查彰化縣員林地政事務所九十年三月一日之土地複丈成果圖僅載明系爭四六之一
    三地號之使用面積（實地為旗桿）為Ａ部分○．三八八三公頃、Ｄ部分三．八一
    ○○公頃。經彰化縣政府於九十年四月廿六日派員與彰化縣警察局、彰化縣農會
    、原告公司之人員會勘，於會勘結論載明：「一、現場水土保持設施實際丈量尺
    寸如附件。二、有關越界部分，經縣農會梁技師表示非其管理，須經現場管理員
    認定。三、有關縣農會與潔興環保有限公司所簽出租合約書內容，與現場堆置之
    土物是否相符部分及潔興是否越界部分，將另行函雙方到縣府說明」。另經彰化
    縣政府於九十年四月廿七日派員與員林地政事務所及原告公司人員會勘，亦僅於
    結論載明：符現場會勘結果（含照片），會送相關單位。此有土地複丈成果圖一
    紙、會勘紀錄二紙在卷可憑。依上述證據資料，均未明確認定原告使用之四六之
    一三地號土地超過原核准使用之三．八八二一公頃達○．三一六二公頃。彰化縣
    政府於另案雖供陳「依三月一日之複丈成果圖與原核定範圍面積圖套繪後，原告
    使用之範圍顯然超過原核定範圍」。惟查原告申請營運地點係向彰化縣農會承租
    之坐落彰化縣大村鄉○○○段四六之二二二、四六之二二三二筆土地各三．八五
    四五公頃、○．○四四五公頃之全部面積及同段四六之一三地號土地之部分面積
    三．八八二一公頃（該筆土地之全部面積為三○．六一四九公頃），並提出地形
    圖載明申請範圍。然彰化縣政府核發予原告之廢棄土物處理場許可證，及許可函
    均僅載明營運地點為彰化縣大村鄉○○○段四六之一三等地號，而未載明營運之
    面積已有可議。另證人董世杰於本院另案結證稱：九十年三月一日之測量圖，係
    依據原告叉旗子及圍籬之部分測量，有圍籬的部分就以圍籬為界，無圍籬部分就
    依叉旗子之範圍來量，範圍內僅有部分，而非全部均倒廢棄物，因地形圖沒有地
    界，要套繪地籍圖有困難，也不會準確，我們地政事務所沒辦法做地形圖測量等
    語。則彰化縣政府自行依彰化縣員林地政事務作成之土地複丈成果地籍圖套繪於
    地形圖上，逕認原告核准使用之系爭四六之一三地號土地，超過原核准許可面積
    ○．三一六二公頃尚屬無據。況本件經台灣彰化地方法院檢察署檢察事務官會同
    原告、彰化縣政府、員林地政事務所、彰化縣農會人員於九十年一月十七日會勘
    彰化縣大村鄉○○○段四六之一三、四六之二二二，四六之二二三地號土地上之
    廢棄土石堆置情形及範圍，於勘驗結果載明：經指界後，彰化縣農會代理人林權
    稱現場堆置之土石範圍，並未超出提供之部分，此有勘驗筆錄在卷可憑。又彰化
    縣政府於九十年五月八日與彰化縣調查站、彰化縣警察局、彰化縣員林地政事務
    所人員共同會勘前三筆土地，其會勘結論亦載明：現場會勘結果潔興環保工程有
    限公司所營九二一震災建築廢棄土物處理場所傾倒建築廢棄土物，未超出彰化縣
    大林鄉○○○段四六之一三、四六之二二二、四六之二二三三筆地號，傾倒範圍
    均於彰化縣農會出具之土地使用權同意書之內，經潔興環保工程有限公司黃駿霖
    及彰化縣農會林權指界無誤，此亦有該日之會勘紀錄附卷足稽。
四、綜上所述，彰化縣政府告發原告越界處理建築廢棄土物尚乏明確證據，被告據以
    裁處原告罰鍰六萬元即有未合。訴願決定未予詳查，予以維持，亦有違誤。原告
    聲明求為撤銷為有理由，合將訴願決定及原處分均予撤銷，用昭折服。原告其餘
    主張事由，已無庸審究，併予敘明。
據上論結，本件原告之訴為有理由，爰依行政訴訟法第二百三十六條、第一百九十五
條第一項前段、第九十八條第三項前段，判決如主文。
中　　華　　民　　國　　九十一　　　年　　　十一　　　月　　　十八　　　日
                 臺 中 高 等 行 政 法 院   第 二 庭
                                         法      官　王　德　麟
又正本證明與原本無異。
如不服本判決，應於判決送達後二十日內，以本訴訟事件所涉及之法律見解具有原則
性者，始得向本院提出上訴狀並表明上訴理由，經最高行政法院許可，否則不得上訴
；如於本判決宣示後送達前提起上訴者，應於判決送達後二十日內補提上訴理由書（
均應依對造人數提出繕本）。提起上訴應預繳送達用雙掛號郵票拾份（每份三十四元
）。
中　　華　　民　　國　　九十一　　　年　　　十一　　　月　　　十八　　　日
　　　　　　　　　　　　　　　　　　　　 法院書記官　邱  吉  雄
